【裁判字號】    98,交聲,49
【裁判日期】    980403
【裁判案由】    違反道路交通管理處罰條例聲明異議
【裁判全文】
臺灣苗栗地方法院交通事件裁定          98年度交聲字第49號
原處分機關  交通部公路總局新竹區監理所苗栗監理站
異  議  人
即受處分人  甲○○
上列異議人即受處分人因違反道路交通管理處罰條例案件，對於
交通部公路總局新竹區監理所苗栗監理站民國98年2 月4 日所為
之竹監苗字第裁54-ZCA352280號處分（原舉發案號：公警局交字
第ZCA352280號），聲明異議，本院裁定如下：
    主  文
異議駁回。
    理  由
一、按汽車行駛於高速公路、快速公路或設站管制之道路，不遵
    使用限制、禁止、行車管制及管理事項之管制規則而有行車
    速度超過規定之最高速限或低於規定之最低速限之行為者，
    處汽車駕駛人新臺幣（下同）3,000 元以上6,000 元以下罰
    鍰，並予記違規點數1 點，道路交通管理處罰條例第33條第
    1 項第1 款、第63條第1 項第1 款分別定有明文。又汽車駕
    駛人之行為經以科學儀器取得證據資料證明其行為違規，當
    場不能或不宜攔截製單舉發者，得逕行舉發，道路交通管理
    處罰條例第7 條之2 第1 項第7 款亦規定甚明。
二、原處分意旨略以：異議人即受處分人甲○○於民國97年11月
    16日12時57分許，駕駛車牌號碼LW-6158 號自用小客車行經
    國道一號南下152 公里處，為內政部警政署國道公路警察局
    第三警察隊泰安分隊員警舉發「速限100 公里，經雷達（射
    ）測定行速為113 公里，超速13公里」違規；嗣異議人於舉
    發通知單所載期限內到案申訴，經原處分機關函請原舉發單
    位查覆後，仍認異議人有上開違規行為明確，乃依道路交通
    管理處罰條例第33條第1 項、第63條第1 項第1 款暨違反道
    路交通管理事件統一裁罰基準及處理細則第41條第4 項規定
    ，於98年2 月4 日裁處異議人罰鍰新臺幣3,000 元，並記違
    規點數1 點，原處分並無不法等語。
三、異議意旨略以：由攝景照片、路邊紐澤西護欄方向由北向上
    延伸之坡度，及路面坡度向北方向遞升車身斜度亦向北漸高
    ，均顯示異議人之車輛當時係由南向北行駛，非舉發單上所
    載之南下行駛，為此向法院聲明異議，請求撤銷原處分等語
    。
四、經查：
（一）異議人於97年11月16日12時57分許駕駛車牌號碼LW-6158
      號自用小客車，行經國道一號南下152 公里處，經雷達測
      速照相器測得時速113 公里，超速13公里乙節，有內政部
      警政署國道公路警察局公警局交字第ZCA352280 號舉發違
      反道路交通管理事件通知單暨採證照片、裁決書、送達證
      書各1 份在卷可稽。
（二）再據本件原舉發單位即內政部警政署國道公路警察局第三
      警察隊舉發本件違規所使用之雷達測速儀，係依規定送經
      濟部標準檢驗局檢驗且領有合格證書（檢定日期97年8 月
      25日，有效期限98年8 月31日，檢定合格單號碼：M0GA00
      00000A、M0GA0000000B），有該舉發單位提出之經濟部標
      準檢驗局雷射測速儀檢定合格證書影本1 份附卷可稽，是
      其儀器之準確性應可採信。而該儀器係以發射雷達波之方
      式感應測試，並已設定照相時速，行經之車輛如超過規定
      速度，即感應照相，而非以地面埋設感應線圈之方式，故
      車輛如靜止或未超過設定速度，該儀器則不會感應照相，
      足認該測速照相設備所攝得之照片，確屬可信。另觀諸卷
      附之採證照片，照片中異議人所有車號LW-6158 號小客車
      之車牌號碼、測速器檢定合格單號碼M0GA0000000A及異議
      人之行車時速均清晰可辨，足徵本件違規照片係於機器有
      效期限內，依正常使用流程所拍攝，則原舉發警員取締本
      件異議人駕車超速違規應無誤判之虞。
（三）異議人雖以前詞置辯，惟依據原舉發單位即內政部警政署
      國道公路警察局第三警察隊於98年1 月17日以公警三交字
      第0980370112號函覆略以：「．．本案經審視採證照片景
      像確為國一公路152 公里南向車道無誤，當時雷達偵測方
      向為南向行駛車輛並非係北向．．」等語，有上開書函1
      份在卷可稽。本院復依職權函詢原舉發單位關於本件違規
      地點之雷射測速儀能否測照到對向車道之違規車輛，及一
      般該測速儀照相所涵括之範圍為何，經該舉發單位即內政
      部警政署國道公路警察局第三警察隊於98年3 月18日以公
      警三交字第0980302255號函覆略以：「本隊經員警查證，
      有關雷達測速儀因中央分隔帶有紐澤西水泥護欄遮蔽，故
      無法偵測到對向車輛，又雷達波發射角度是與外側護欄成
      20度，其波幅為5 度之角度發射，波幅範圍內如有兩部車
      輛，即不予製單舉發。」等語，亦有上開書函1 份附卷可
      憑。由是可知，雷達測速儀因中央分隔帶有水泥護欄遮蔽
      ，並無法偵測到對向車輛，而本件雷達測速儀之偵測方向
      又係針對南向行駛車輛，若異議人車輛之行進方向為北向
      ，則不在該雷達測速儀所涵蓋之拍攝範圍內，然異議人之
      車輛因超過最高速限而為該雷達測速儀所偵測到並攝得照
      片，業如前述，是異議人車輛之行進方向係為南向無誤，
      異議人前開所辯，洵非可採。從而，異議人有於上開路段
      超速行駛之行為，且經合法舉發一事堪予認定。
五、綜上所述，異議人確有前揭汽車行駛高速公路超過規定之最
    高速限（未滿20公里）之違規行為，原處分機關依道路交通
    管理處罰條例第33條第1 項第1 款、第63條第1 項第1 款之
    規定及違反道路交通管理事件統一裁罰基準表，裁處異議人
    罰鍰3,000 元，並記違規點數1 點，核無違法或不當之情事
    ，聲明異議意旨僅執前詞，任意指摘原處分，並無理由，應
    予駁回。
六、據上論斷，應依道路交通管理處罰條例第87條第2 項，道路
    交通案件處理辦法第19條，裁定如主文。
中    華    民    國    98    年    4     月    3     日
                  交通法庭  法  官  林卉聆
以上正本證明與原本無異。
如不服本裁定應於送達後5 日內向本院提出抗告狀。
                            書記官  楊慧萍
中    華    民    國    98    年    4     月    3     日


司法院資訊處製作；財團法人民間司法改革基金會備份。
